【裁判字號】    95,台上,3054
【裁判日期】    950608
【裁判案由】    違反毒品危害防制條例
【裁判全文】
最高法院刑事判決            九十五年度台上字第三０五四號
    上  訴  人  甲○○
                        9之7.
上列上訴人因違反毒品危害防制條例案件，不服台灣高等法院高
雄分院中華民國九十五年四月十一日第二審判決（九十五年度上
重訴字第九號，起訴案號：台灣高雄地方法院檢察署九十四年度
偵字第二二四八二號），提起上訴，本院判決如下：
    主  文
上訴駁回。
    理  由
本件原判決認定上訴人甲○○於民國九十四年九月中旬起，連續
接獲其在中國大陸之已成年友人黃明桐（另由檢察官偵辦中）多
通電話，請其前往大陸幫忙看店，上訴人應允後，黃明桐即於同
年月二十七日，先行匯新台幣（下同）一萬二千元機票款至上訴
人前妻陳貴美之屏東縣潮州鎮○○路郵局帳戶。上訴人並於同年
月二十九日，依黃明桐指示，自高雄小港國際機場搭乘班機出境
飛往香港，轉機前往中國大陸深圳，再搭車赴深圳鄉下松崗（沙
井）與黃明桐會合。上訴人與黃明桐見面後，方知黃某要其赴大
陸之目的，並非幫忙看店，而係要渠夾帶毒品走私進入台灣，上
訴人明知海洛因係毒品危害防制條例管制之第一級毒品，並為行
政院依懲治走私條例第二條第四項規定公告之「管制物品項目及
其數額」甲項第四款所列管制進出口之物品，禁止運輸、私運進
口，竟貪圖小利，與黃明桐基於運輸及私運海洛因管制物品入境
台灣之犯意聯絡，同意以四萬元（包含食宿及上開機票費用在內
）之代價，受黃明桐之託，由大陸地區運輸、私運海洛因來台，
並約定事成之後由黃明桐給付扣除機票費用後之報酬，黃某則交
付內藏三袋海洛因（驗餘合計淨重二一五．三七公克）之PACO牌
黑色球鞋一雙予上訴人換穿後，於同年十月一日自大陸地區出境
前往香港，再搭乘華信航空公司第AE八二二號班次飛機，於同日
十二時十分許，自高雄小港國際機場入境，而於內政部警政署航
空警察局高雄分局執行安檢勤務之員警查驗時，察覺有異，經會
同財政部高雄關稅總局高雄機場分局關員攔查，當場查獲上訴人
私運進口之上開海洛因三袋及其所有穿著供運輸毒品用之PACO牌
黑色球鞋一雙等情。係以上訴人對於依黃明桐指示，將上開三袋
海洛因，以夾藏於所穿著球鞋底層方式，運輸、私運入境台灣之
事實，已於第一審審理時坦認不諱，且上訴人係接獲黃明桐打來
之電話及匯入機票款至陳貴美之帳戶後，始買機票前往大陸之情
，亦經證人陳貴美於警詢及原審審理時供證屬實，復有照片五幀
、陳貴美郵政存簿儲金簿影本及上訴人之入出境查詢結果紀錄在
卷可按，並有上訴人夾藏運輸毒品所用PACO牌黑色球鞋一雙扣案
足佐。而查扣由上訴人夾帶入境之粉末三袋，經法務部調查局鑑
定結果，均含第一級毒品海洛因成分，其驗餘合計淨重二一五．
三七公克，亦有該局鑑定通知書乙紙附卷足稽，因認上訴人上開
自白與事實相符，可以採信。為其所憑認定之證據及得心證之理
由。並以上訴人於警詢及檢察官偵查中，僅諉稱球鞋底層夾藏之
物品，據黃明桐說係壯陽藥等語，並未提及有遭黃某以仙人跳手
法脅迫渠夾帶東西入境情事，果上訴人係遭黃某以仙人跳手法脅
迫而為，自應於被查獲之初，力陳此情，且運輸毒品係屬重罪，
為眾所皆知之事，上訴人殊不可能僅為求交保，即坦承犯行之理
，而就上訴人於原審辯稱伊不知所夾帶者係海洛因，伊係遭黃明
桐以仙人跳手法，脅迫渠夾帶物品來台及渠於第一審所以坦承犯
行，係為獲得解除禁見及交保而為云云，認係飾責之詞，不足採
信，予以指駁。且說明上訴人雖於偵查中供出黃明桐，然黃明桐
與之係共犯關係，非該運輸、私運毒品之上游或前手，且本件查
無移送單位因上訴人之供述而破獲其毒品來源之情事，此與毒品
危害防制條例第十七條所定供出毒品來源之減刑規定，難謂相符
。又刑法第五十九條之酌量減輕其刑，必於犯罪之情狀，在客觀
上足以引起一般同情，認為即予宣告法定最低刑度，猶嫌過重者
，始有其適用；至上訴人無前科、家境貧困、身體罹病、坦白犯
行及犯罪所得低微等情狀，僅可為法定刑內科刑量處之審酌標準
，不得據為減輕其刑之理由。復以海洛因屬毒品危害防制條例第
二條第二項第一款規定之第一級毒品，且係行政院公布之「懲治
走私條例公告管制物品項目及其數額」甲項第四款規定之毒品，
為管制進出口之物品。上訴人自中國大陸私運海洛因來台，依懲
治走私條例第十二條規定，就其私運管制物品進口部分，應依懲
治走私條例規定處斷。再以上訴人所為，係犯毒品危害防制條例
第四條第一項之運輸第一級毒品罪及懲治走私條例第二條第一項
之私運管制物品進口罪。渠與黃明桐就上開所犯各罪間，有犯意
聯絡、行為分擔，為共同正犯。渠運輸前後非法持有海洛因之低
度行為，為運輸之高度行為所吸收，不另論罪。上訴人以一行為
觸犯上開二罪名，為想像競合犯，應依刑法第五十五條規定，從
一重論以運輸第一級毒品罪。因認第一審判決適用毒品危害防制
條例第四條第一項、第十八條第一項、第十九條第一項，懲治走
私條例第二條第一項、第十一條，刑法第十一條、第二十八條、
第五十五條及第三十七條規定，論以上訴人運輸第一級毒品罪，
並審酌其年過五旬，應知毒品對國民身心健康戕害之鉅，竟不知
潔身自愛，僅因經濟狀況不佳，即受黃明桐慫恿，自大陸地區將
海洛因私運入境，且數量非少，一旦流入市場，所造成之危害，
當非個人一己之生命、身體法益所可比擬，及其智識程度、犯後
態度等一切情狀，量處無期徒刑及依法宣告褫奪公權終身。又說
明扣案之海洛因三袋，合計驗餘淨重二一五．三七公克，應依毒
品危害防制條例第十八條第一項前段規定宣告沒收並銷燬，鑑驗
耗用之海洛因因已滅失，故不另為沒收銷燬諭知。另扣案包裝海
洛因之包裝袋三只，為黃明桐所有，與上訴人共犯本件運輸第一
級毒品罪所用之物，及PACO牌黑色球鞋一雙，為夾藏運輸海洛因
所用之物，業經黃明桐交付上訴人所有，亦據上訴人供明在卷，
均應依同條例第十九條第一項規定宣告沒收。其認事用法及量刑
俱無不合，予以維持，駁回上訴人在第二審之上訴。經核並無違
誤。上訴人於原審雖曾具狀謂渠於第一審係因選任辯護人柳聰賢
告以坦承犯行，始可獲得解除禁見，乃受其誘導，而坦承犯行等
語，並為此聲請調取該辯護人與上訴人在台灣高雄看守所之接見
錄音帶。然上訴人嗣於原審審理時，已當庭表示捨棄此項聲請，
且於原審調查證據程序結束前，審判長訊以「尚有何證據請求調
查？」時，亦答稱「沒有」，是原審未以證人身分傳訊上訴人之
第一審選任辯護人柳聰賢律師，使行詰問程序，既未不當剝奪其
詰問權，亦無證據調查職責未盡之違法。而證人陳貴美於原審審
理時到庭結證稱上訴人在警局曾打電話予伊告以渠係在大陸遭人
陷害恐嚇等語，乃轉述上訴人經警查獲後所告稱之語，要不能因
之即認係對上訴人有利之證據，原判決對之未說明不採之理由，
亦無理由不備之違法可言。是上訴意旨執以指摘原判決違背法令
，復就原判決已說明事項，徒憑己見，任意指原判決違背法令云
云，均無可採。其上訴為無理由，應予駁回。
據上論結，應依刑事訴訟法第三百九十六條第一項，判決如主文
。
中    華    民    國  九十五  年    六    月    八    日
                      最高法院刑事第八庭
                          審判長法官  張  淳  淙
                                法官  張  春  福
                                法官  呂  丹  玉
                                法官  洪  昌  宏
                                法官  蔡  彩  貞
      本件正本證明與原本無異
                                      書  記  官
中    華    民    國  九十五  年    六    月   十五   日
                                                      Ｋ
附錄：本件論罪法條
毒品危害防制條例第四條第一項
製造、運輸、販賣第一級毒品者，處死刑或無期徒刑；處無期徒
刑者，得併科新台幣一千萬元以下罰金。


司法院資訊處製作；財團法人民間司法改革基金會備份。
